臺灣新竹地方法院民事小額判決
110年度竹北小字第31號
原      告  新光行銷股份有限公司

法定代理人  李明新  
訴訟代理人  黃良俊  
            黃若晴  
被      告  王美英（即江彩鳳之繼承人）


            王美惠（即江彩鳳之繼承人）


            王美娟（即江彩鳳之繼承人）

兼上列3人之
訴訟代理人  王美玉（即江彩鳳之繼承人）



兼上列4人之
訴訟代理人  王美珍（即江彩鳳之繼承人）

上列當事人間清償債務事件，本院於民國110年3月9日辯論終結
，判決如下：
    主      文
被告應於繼承被繼承人江彩鳳之遺產範圍內給付原告新臺幣捌萬
零肆佰肆拾貳元，及其中新臺幣伍萬伍仟肆佰玖拾肆元自民國九
十七年一月二十八日起至民國一○四年八月三十一日止，按年息
百分之十九點七一計算之利息；另自民國一○四年九月一日起至
清償日止，按年息百分之十五計算之利息。
訴訟費用新臺幣壹仟元由被告於繼承被繼承人江彩鳳遺產範圍內
負擔。
本判決得假執行。     
    事實及理由
壹、程序部分：
    按訴狀送達後，原告不得將原訴變更或追加他訴，但請求之
    基礎事實同一、擴張或減縮應受判決事項之聲明者，不在此
    限，民事訴訟法第255條第1項第2款、第3款分別定有明文。
    本件原告起訴時原係以江彩鳳為被告，並聲明請求：被告應
    給付原告新臺幣（下同）80,442元，及其中55,494元自民國
    97年1月28日起至104年8月31日止，按年息百分之19.71計算
    之利息；另自104年9月1日起至清償日止，按年息百分之15
    計算之利息。嗣於訴訟進行中，原告查明江彩鳳已於起訴前
    之108年2月25日死亡，其之繼承人為王美英、王美惠、王美
    娟、王美玉、王美珍，故追加江彩鳳之繼承人即王美英、王
    美惠、王美娟、王美玉、王美珍為被告，並變更聲明為：被
    告王美英等5人應於繼承被繼承人江彩鳳之遺產範圍內給付
    原告80,442元，及其中55,494元自97年1月28日起至104年8
    月31日止，按年息百分之19.71計算之利息；另自104年9月1
    日起至清償日止，按年息百分之15計算之利息等情，有民事
    補正暨變更訴之聲明狀暨檢附之繼承系統表、除戶謄本、戶
    籍謄本在卷可參（見本院卷第57頁至第72頁），核與前揭規
    定相符，自應准許。
貳、實體部分：
一、原告主張：被告王美英等5人之被繼承人江彩鳳前向訴外人
    臺灣新光商業銀行股份有限公司（即原誠泰商業銀行，下稱
    新光銀行）請領信用卡使用，並經新光銀行核發卡號為0000
    000000000000號之信用卡使用，依約定，江彩鳳至特約商店
    簽帳消費後，委託新光銀行先行墊款給特約商店，再由新光
    銀行向江彩鳳請求償還帳款，江彩鳳應於每月繳款截止日前
    向新光銀行清償帳款，如有積欠款項或逾期清償等情事者，
    應依信用卡約定條款第14、15條之約定，加計自新光銀行墊
    款予特約商店之日起至清償日止，按年息百分之19.71計算
    之循環信用利息（依銀行法第47條之1規定，於104年9月1日
    起適用週年利率15％），並應另按上開利息總額百分之10計
    算違約金。詎債務人即被繼承人江彩鳳持卡消費後，自95年
    2月22日起即未依約繳款，截至97年1月28日止，尚積欠80,4
    42元（其中消費款為55,494元）之帳款未為清償。又新光銀
    行業於97年1月28日將江彩鳳之信用卡債權讓與原告，而原
    告亦已依金融機構合併法第15條第1項第1款準用同法第18條
    第3項之規定，就債權讓與之通知以公告方式為之，是以本
    件債權業已合法移轉且發生效力。茲因被繼承人江彩鳳業於
    108年2月25日死亡，被告王美英等5人為其之繼承人，且均
    未辦理拋棄繼承，自應於繼承被繼承人江彩鳳之遺產範圍內
    ，向原告給付江彩鳳所積欠之上開款項。為此，爰依消費借
    貸、債權讓與及繼承之法律關係，提起本件訴訟，並聲明如
    ：主文第1項所示。
二、被告則以：被繼承人江彩鳳未有遺產，郵局中之存款1萬多
    元係退輔會給遺眷之半俸，因江彩鳳死亡，退輔會要求將該
    筆款項退還，而被告業已歸還之。答辯聲明：原告之訴駁回
    。
三、得心證之理由：
(一)原告主張之前揭事實，業據其提出與所述相符之股份有限公
    司變更登記表、信用卡申請書、債務人信用卡資料查詢表、
    信用卡約定條款、債權讓與證明書、登報公告、帳單明細、
    繼承系統表、除戶謄本、戶籍謄本、家事事件公告查詢結果
    等為證（見本院卷第15頁至第46頁、第63頁至第73頁），並
    有本院民事紀錄科查詢表在卷可參（見本院卷第99頁）。本
    院復依職權向財政部北區國稅局竹北分局函查被繼承人江彩
    鳳之遺產稅申報資料，有該局110年1月25日北區國稅竹北營
    字第1102190885號函暨檢附之遺產稅免稅證明書、遺產稅申
    報書及附件等資料在卷可佐（見本院卷第121頁至第154頁）
    ，堪認原告之主張應為可採。
(二)按繼承人自繼承開始時，除本法另有規定外，承受被繼承人
    財產上之一切權利、義務。繼承人對於被繼承人之債務，以
    因繼承所得遺產為限，負清償責任，民法第1148條定有明文
    。經查，被告王美英等5人為江彩鳳之法定繼承人，均未辦
    理拋棄繼承，有本院民事紀錄科查詢表在卷可參（見本院卷
    第99頁），是依前揭規定，被告王美英等5人對於被繼承人
    江彩鳳之債務為限定繼承。而所謂限定繼承，係指被繼承人
    之債務仍然存在且為繼承之標的，僅係繼承人對於所繼承之
    債務，以所得遺產為限負清償責任(參民法第1148條修正理
    由)。因此，限定繼承之繼承人，仍應繼承被繼承人之債務
    全額，僅以因繼承所得之遺產為限度，負償還責任，亦即，
    限定繼承人非無債務，僅其責任有限而已。是以，本件依原
    告之聲明，既僅主張被告王美英等5人應在繼承被繼承人江
    彩鳳所得「遺產範圍內」負給付責任，核其主張，於法並無
    不合，被告王美英等5人自應於繼承江彩鳳之遺產範圍內，
    負清償責任。至被告抗辯被繼承人江彩鳳未有遺產云云，然
    原告起訴僅請求被告於繼承江彩鳳之遺產範圍內負清償責任
    ，並非就被告個人之財產請求清償，且江彩鳳是否確有遺產
    ，乃屬原告實際上能否執行取償之問題，核與債權存否無涉
    ，是被告上開抗辯，即非可採。
(三)從而，原告依消費借貸、債權讓與及繼承法律關係，請求被
    告王美英等5人於繼承被繼承人江彩鳳之遺產範圍內給付如
    主文第1項所示之本金及利息，為有理由，應予准許。
四、本件係適用小額訴訟程序所為被告敗訴之判決，爰依職權宣
    告假執行，並於判決時確定被告應負擔之訴訟費用如主文第
    2項所示之金額。
五、據上論結，本件原告之訴為有理由，依民事訴訟法第436條
    之23、第436條第2項、第78條、第436條之19第1項、第436
    條之20，判決如主文。
中    華    民    國   110    年    3     月    26   日
                  竹北簡易庭  法  官  李宇璿
以上正本係照原本作成。
如對本判決上訴，非以判決違背法令為理由不得為之，且須於判
決送達後20日內向本院提出上訴狀，並記載上訴理由。如委任律
師提起上訴者，應一併繳納上訴審裁判費。
中    華    民    國   110    年    3    月    26    日
                              書記官  王恬如